臺灣高雄地方法院民事裁定
109年度消債更字第215號
聲  請  人  念葉素玉
0000000000000000

代  理  人  周崇賢律師
上列當事人因消費者債務清理事件聲請更生，本院裁定如下：
    主  文
聲請人念葉素玉自中華民國一百零九年九月二十二日下午四時起
開始更生程序。
命司法事務官進行本件更生程序。
    理  由
一、聲請意旨略以：伊無力清償債務，且有不能清償債務或有不
    能清償之虞，復未經法院裁定開始清算程序或宣告破產，爰
    聲請更生等語。
二、按債務人不能清償債務或有不能清償之虞者，得依本條例所
    定更生或清算程序，清理其債務。債務人無擔保或無優先權
    之本金及利息債務總額未逾新臺幣（下同）12,000,000元者
    ，於法院裁定開始清算程序或宣告破產前，得向法院聲請更
    生。法院開始更生程序之裁定，應載明其年、月、日、時，
    並即時發生效力。法院裁定開始更生或清算程序後，得命司
    法事務官進行更生或清算程序，必要時得選任律師、會計師
    或其他適當之自然人或法人一人為監督人或管理人。消費者
    債務清理條例（下稱消債條例）第3條、第42條第1項、第45
    條第1項及第16條第1項分別定有明文。
三、經查：
  ㈠聲請人前於民國109年6月2日向本院聲請調解債務清償方案，
    經本院109年度司消債調字第339號受理，惟所提出之債權人
    清冊未列入任何金融機構債權，故無消債條例第151條第1項
    規定之適用，聲請人乃於109年6月5日具狀聲請更生等情，
    業經本院調閱上開調解卷宗核閱無訛，並有聲請人之債權人
    清冊（司消債調卷第10頁）可憑。
  ㈡次查，聲請人於107年及108年度申報所得均為0元，名下有20
    04年出廠之中華汽車1部，勞工保險於104年6月15日退保，
    並於104年6月25日領取一次給付321,024元，甫於109年8月5
    日申請國民年金給付，勞動部勞工保險局於同年8月25日函
    覆表示尚在審查中，目前尚無領取各類勞保給付津貼，另有
    國泰人壽2張保單解約金共30,854元（其中1張保單借款餘額
    335,659元）。又聲請人於105年9月13日設立「保信除蟲企
    業社」，109年2月24日申請歇業核准，105年9月起至109年4
    月每2個月銷售額依序為14,286元、79,917元、115,053元、
    114,093元、168,118元、126,732元、141,975元、196,178
    元、120,974元、199,333元、218,503元、236,582元、186,
    143元、175,783元、210,743元、194,338元、223,371元、3
    55,191元、312,631元、202,224元、0元、68,571元，合計3
    ,660,739元，平均每月銷售額為83,199元（計算式：3,660,
    739÷44＝83,199，小數點以下四捨五入；下同），聲請人陳
    稱上開勞保一次給付提供給長子念義欽做為創業基金，保信
    除蟲企業社即係長子借用伊名義設立，實際亦由長子經營管
    理，聲請人則從事資源回收工作，每月收入約為6,000元，
    未領取社會局補助，次子念義閔每月給付聲請人扶養費6,00
    0元至8,000元，長子念義欽因生意失敗、未給付扶養費等情
    ，有財產及收入狀況說明書（司消債調卷第6至9頁、司消債
    調卷第12頁）、債權人清冊（司消債調卷第10頁）、財團法
    人金融聯合徵信中心前置協商專用債權人清冊（司消債調卷
    第14至15頁）、財政部高雄國稅局107年及108年度綜合所得
    稅各類所得資料清單及總歸戶財產查詢清單（司消債調卷第
    16至17頁、本案卷第53頁）、勞工保險被保險人投保資料表
    （司消債調卷第18頁）、經濟部商工登記查詢（本案卷第7
    頁）、高雄市政府社會局社會福利資訊料查詢表（本案卷第
    14至17頁）、勞動部勞工保險局函（本案卷第18頁、本案卷
    第86頁）、財政部高雄國稅局函覆營業人銷售額與稅額申報
    書及105年度至107年度損益及稅額計算表（本案卷第21至45
    頁）、信用報告（本案卷第51頁）、戶籍謄本（本案卷第52
    頁）、保信除蟲企業社存摺（本案卷第54至56頁）、高雄市
    政府經濟發展局函及商業登記抄本（本案卷第57至61頁）、
    商業保險投保資料查詢結果表（本案卷第64頁）、國民年金
    申請書及給付收據（本案卷第65頁反面）、切結書（本案卷
    第83頁）、國泰人壽保險股份有限公司函（本案卷第87至88
    頁）在卷可參。故本院審酌上情，認為核算聲請人目前償債
    能力之基礎以切結從事資源回收所得每月6,000元，加計次
    子給付扶養費平均7,000元，合計13,000元為基準。
  ㈢關於聲請人個人日常必要支出部分，聲請人陳稱其承租房屋
    與次子及次媳共同居住，每月房租7,000元，未領取租金補
    助，有房屋租賃契約書及高雄市政府都市發展局函在卷可稽
    （本案卷第19頁、本案卷第67至69頁）。按債務人必要生活
    費用，以最近一年衛生福利部或直轄市政府所公告當地區每
    人每月最低生活費一點二倍定之，消債條例第64條之2第1項
    定有明文。本院參酌衛福部社會司所公告109年度高雄市最
    低生活費標準為13,099元。又該最低生活費用之標準，係照
    當地最近1年平均每人消費支出60％，依其基準之家庭收支調
    查報告調查表格式所示有關經常性支出之調查項目，其原即
    包括利息支出、食品、衣著、房租及水費、電費、醫療保健
    、交通、娛樂、教育等基本生活需求。本院認在聲請人並無
    特殊需求，應以此最低生活費之1.2倍即15,719元認係其個
    人必要生活費用。
  ㈣綜上所述，以聲請人現每月收入13,000元為其償債能力基準
    ，扣除個人必要生活費15,719元後即可能出現超支情形，惟
    聲請人陳稱不足部分由次子協助，於更生程序中每月願還款
    3,000元至5,000元等語（見本案卷第48頁），而聲請人目前
    負債總額為702,421元（參司消債調卷第19至20頁，包含：
    合迪股份有限公司、裕融企業股份有限公司），扣除國泰人
    壽保險解約金30,854元，以聲請人自陳每月可清償平均4,00
    0元計算，需約14年【計算式：（702,421－30,854）÷4,000÷
    12≒14.0】始能清償完畢，應認其已不能清償債務。此外，
    聲請人無擔保或無優先權之債務總額未逾12,000,000元，且
    無消債條例第6條第3項、第8條或第46條各款所定駁回更生
    聲請之事由存在，則聲請人聲請更生為有理由，應予准許，
    爰命司法事務官進行本件更生程序。
四、依消債條例第11條第1項、第45條第1項，裁定如主文。
中　　華　　民　　國　　109 　年　　9 　　月　　22　　日
                  民事庭　法　官　  賴寶合
以上正本係照原本作成。
本裁定不得抗告。
中　　華　　民　　國　　109 　年　　9 　　月　　22　　日
                          書記官    胡美儀